【裁判字號】    97,財管,7
【裁判日期】    970417
【裁判案由】    選任遺產管理人
【裁判全文】
臺灣臺南地方法院家事裁定               97年度財管字第7號
聲  請  人  兆豐國際商業銀行股份有限公司東臺南分公司
法定代理人  丙○○
代理人  兼  丁○○
上列聲請人聲請選任被繼承人乙○○之遺產管理人事件，本院裁
定如下：
    主      文
選任財政部國有財產局臺灣南區辦事處臺南分處為被繼承人乙○
○之遺產管理人。
聲請程序費用新臺幣壹仟元由被繼承人乙○○之遺產負擔。
    理      由
一、按繼承開始時，繼承人之有無不明者，由親屬會議於一個月
    內選定遺產管理人，並將繼承開始及選定遺產管理人之事由
    ，向法院報明；無親屬會議或親屬會議未於前條所定期限內
    選定遺產管理人者，利害關係人或檢察官，得聲請法院選任
    遺產管理人，並由法院依前項規定為公示催告；公示催告期
    限屆滿，無繼承人承認繼承時，其遺產於清償債權，並交付
    遺贈物後，如有剩餘，歸屬國庫；非公用國有財產以財政部
    國有財產局為管理機關， 民法第1177條、第1178條第2項、
    第1185條、國有財產法第12條分別定有明文。
二、聲請意旨略以：被繼承人乙○○於民國92年7月11日與聲請
    人簽訂借款契約書，向聲請人借款新臺幣900,000元，借款
    期限至民國112年7月23日止到期。
    惟被繼承人於95年10月24日起即未依約清償本金，借款視同
    全部到期，被繼承人尚積欠本金新臺幣785,969元，及自民
    國95年9月23日起至清償日止，按年息百分之9.425計算之利
    息，暨自民國95年10月24日起至清償日止，在六個月以內部
    分，按上開利率百分之十，超過六個月者，按上開利率百分
    之二十計算之違約金。查被繼承人已於95年11月25日死亡，
    其第一順位繼承人為配偶鄭蓮珠及養女鄭虹，其中鄭蓮珠向
    鈞院聲明拋棄繼承，經鈞院96年度繼字第145號准予備查在
    案，其養女鄭虹未向鈞院聲請限定繼承或拋棄繼承。繼承人
    鄭虹係大陸地區人民，按臺灣地區與大陸地區人民關係條例
    第66條第1項規定：「大陸地區人民繼承臺灣地區人民之遺
    產，應於繼承開始起三年內以書面向被繼承人住所地之法院
    為繼承之表示；逾期視為拋棄其繼承權。」繼承人鄭虹至今
    未於臺灣設籍，大陸之住所亦不明，無法通知其繼承之事實
    ，及請其表示或辦理繼承與否之手續，聲請人為被繼承人遺
    產房地一處之抵押權人，因繼承人鄭虹無法表示繼承與否，
    而須等待三年時間，對聲請人之權益影響甚鉅，為保障聲請
    人即債權人之權益，聲請人爰依法聲請鈞院選任被繼承人乙
    ○○之第二順位繼承人甲○○○為被繼承人乙○○之遺產管
    理人等語。
三、聲請人主張之上開事實，業據提出借款契約書影本乙份、放
    款明細分戶帳乙份、97南院雅家字第0970001972號函影本乙
    紙、准予備查公告影本乙紙、戶籍謄本影本2份為證，經本
    院依職權調取本院96年度繼字第145號拋棄繼承案件卷宗、
    93 年度養聲字第114號認可收養案件卷宗審閱屬實，聲請人
    主張堪信為真實；復查被繼承人乙○○之原繼承人均已聲明
    拋棄繼承權，又未準用民法第1177條規定選定遺產管理人，
    而聲請人為被繼承人之債權人，故聲請人以利害關係人聲請
    選任被繼承人之遺產管理人，核與上開規定並無不合，應予
    准許。
四、查本件被繼承人乙○○之繼承人均已拋棄繼承權，經本院依
    職權函詢被繼承人乙○○之原繼承人甲○○○是否願意擔任
    被繼承人乙○○之遺產管理人，其逾期均未陳明，顯無擔任
    意願，此有本院函文、送達回證在卷足憑，足見渠等對被繼
    承人遺產之處置已漠不關心，而被繼承人乙○○之遺產，倘
    無人承認繼承時，將於清償債權，交付遺贈物後，歸屬國庫
    ，即無人繼承之遺產若有賸餘，終歸國家所取得，則職司國
    有財產管理之有關機關自係最為適合擔任遺產管理之人，況
    上開機關就遺產管理之有關法律程序亦相當熟悉；故為使遺
    產之處置順利進行，並考量遺產管理之專業性與公平性，認
    選任財政部國有財產局臺灣南區辦事處臺南分處為被繼承人
    乙○○之遺產管理人為適當。
五、依非訟事件法第21條第2項、第24條第1項、民事訴訟法第78
    條，裁定如主文。
中    華    民    國    97    年    4     月    17    日
                  家事法庭    法  官  鄭  彩  鳳
上為正本係照原本作成。
如不服本裁定，應於裁定送達後10日內向本院提出抗告狀（附具
繕本），並應繳納抗告費新臺幣1000元。
中    華    民    國    97    年    4     月    17    日
                              書記官  黃  心  怡


司法院資訊處製作；財團法人民間司法改革基金會備份。
